臺灣苗栗地方法院刑事判決　　　　　　　 96年度易字第947號
公　訴　人　臺灣苗栗地方法院檢察署檢察官
被　　　告　乙○○
　　　　　　　　　　樓
上列被告因詐欺案件，經檢察官提起公訴（96年度偵字第2286號
、第3797號），本院判決如下：
    主  文
乙○○共同犯詐欺取財罪，處有期徒刑壹年，減為有期徒刑陸月
；又共同犯詐欺取財罪，處有期徒刑壹年，減為有期徒刑陸月；
又共同犯詐欺取財罪，處有期徒刑壹年，減為有期徒刑陸月。應
執行有期徒刑壹年肆月。
　　事  實
一、乙○○明知提供向金融機構申設之帳戶存摺、號碼等資料與
    他人使用，足生不法集團詐欺取財時，將以該帳戶作為隱匿
    或掩飾詐欺所得財物工具之結果，竟仍與真實年籍、姓名不
    詳，綽號「王組長」之詐騙集團成員，共同基於意圖為自己
    不法所有之犯意聯絡，自民國95年12月29日11時許起至96年
    1月5日期間中之5日，以每日新臺幣（下同）1,000元之代價
    ，將其向中華郵政股份有限公司竹南郵局（以下稱竹南郵局
    ）申設之帳號00000000000000號帳戶號碼告知「王組長」，
    以供詐騙集團成員詐騙他人匯入款項之用。嗣詐騙集團成員
    中1 名真實年籍、姓名不詳，自稱「臺灣金融防制黑金洗錢
    中心趙先生」之成年男子，即於96年1 月3 日15時許，以電
    話向丙○○佯稱：其抽中香港華美電子公司之3 獎獎金港幣
    20萬元，但因其帳戶內無大筆資金往來，必須繳交60萬元保
    證金後才能發放獎金等語，使丙○○不疑有他，於同日16時
    53分許，前往雲林縣古坑郵局匯款60萬元至對方指定之乙○○上開帳戶。另詐騙集團成員中1 名真實年籍、姓名不詳之
    成年女子，則分別於96年1 月3 日及同年月5 日，以電話向
    甲○○佯稱：其抽中馬會彩金之大獎獎金4 千萬元，必須先
    繳交手續費用等語，使甲○○信以為真，先於同年1 月3 日
    14時51分許，前往苗栗縣竹南中港郵局匯款19萬元至對方指
    定之乙○○上開帳戶；再於同月5 日13時27分許，前往苗栗
    縣竹南郵局匯款29萬元至上開帳戶。乙○○則分別於96年1
    月3 日及同月5 日之某時，在台中市某家泡沫紅茶店內等候
    電話指示後，親持存摺及印章臨櫃提領，將丙○○等2 人匯
    入上開帳戶之款項共計1,080,000 元中之1,076,000 元提領
    後交與「王組長」，並於96年1 月5 日13時27分後之某時，
    將上開帳戶存摺、提款卡及印章一併交付「王組長」使用後
    ，迄未取回，乙○○因此獲得5,000 元之報酬。嗣經丙○○
    、甲○○發現受騙後，報警處理而循線查獲上情。
二、案經桃園縣政府警察局龍潭分局報請臺灣桃園地方法院檢察
    署呈請臺灣高等法院檢察署檢察長令轉臺灣苗栗地方法院檢
    察署，及苗栗縣警察局苗栗分局報告同署檢察官偵查起訴。
    理  由
壹、程序部分：
    按被告以外之人於審判外之陳述，雖不符刑事訴訟法第 159
    之1至第159之4 條之規定，而經當事人於審判程序同意作為
    證據，法院審酌該言詞陳述或書面陳述作成時之情況，認為
    適當者，亦得為證據。當事人、代理人或辯護人於法院調查
    證據時，知有第159條第1項不得為證據之情形，而未於言詞
    辯論終結前聲明異議者，視為有前項之同意。刑事訴訟法第
    159 之5 條第1 項、第2 項定有明文。證人即被害人丙○○
    、甲○○於警詢時的陳述（參臺灣桃園地方法院檢察署96年
    度偵字第7315號卷第10至13頁；臺灣苗栗地方法院檢察署96
    年度偵字第3797號卷第16至19頁），為被告以外之人於審判
    外之陳述，且不符刑事訴訟法第159 之1 至第159 之4 條之
    規定，原均無證據能力。但檢察官及被告於本件言詞辯論終
    結前，均未對證人丙○○等人於警詢時陳述之證據能力表示
    異議。而本院依據該言詞陳述作成時之情況觀察，認均無不
    適當之情形，依據上開法律之規定，本院自得將之採為認定
    犯罪事實之證據，合先敘明。
貳、實體部分：
一、本件訊據被告乙○○固不否認有於上述時、地，以每日1,00
    0 元之代價，提供前揭帳戶號碼、存摺、提款卡及印章與「
    王組長」使用，並於接獲電話指示後，將丙○○等2 人匯入
    上開帳戶內之款項提領交與「王組長」，且因此獲得5,000
    元之報酬等情。惟其矢口否認有任何詐欺取財之犯行，辯稱
    ：「係因經濟壓力，想找兼差，於95年12月22日看自由時報
    F1版廣告後，依廣告上之電話聯絡，與一位自稱劉先生之人
    應徵工作，劉先生說其是做期貨的，並要求伊提供帳戶給公
    司使用，因客戶會將期貨輸贏的錢匯入伊帳戶，以規避稅金
    。我的工作就是把匯入款項從帳戶內提出後交給『王組長』
    ，當時雖有隱約感覺他們是做賭博的，但並不知悉他們是詐
    騙集團。我自始至終都沒有想到要詐騙別人一毛錢。」等語
    。
二、惟查：
（一）證人即被害人丙○○於警詢時陳稱略以：96年1 月3 日15
      時左右，接獲1 位自稱「臺灣金融防制黑金洗錢中心趙先
      生」之男子電話，向其稱抽中香港華美電子公司之3 獎獎
      金港幣20萬元，但因其帳戶內無大筆資金往來，必須繳交
      60萬元保證金後才能發放獎金。其不疑有詐，於同日16時
      53分許，前往雲林縣古坑郵局匯款60萬元，至對方指定之
      張建中在竹南郵局所申設00000000000000號帳戶內等語（
      參臺灣桃園地方法院檢察署96年度偵字第7315號卷第10至
      13頁）；被害人甲○○於警詢時陳稱略以：其於96年1 月
      3 日及同年月5 日，接獲1 位姓名年籍不詳的女子之電話
      ，向其稱抽中馬會彩金之大獎獎金4 千萬元，必須先繳交
      手續費用。使其誤以為真實，先於96年1 月3 日14時51分
      許，前往苗栗縣竹南中港郵局匯款19萬元，至對方指定之
      乙○○在竹南郵局所申設00000000000000號帳戶內；其又
      於96年1 月5 日13時27分許，前往苗栗縣竹南郵局匯款29
      萬元至上開帳戶等語（參臺灣苗栗地方法院檢察署96年度
      偵字第3797號卷第16至19頁）。
（二）復參酌被告乙○○竹南郵局00000000000000號帳戶之郵政
      存簿儲金立帳申請書、客戶歷史交易清單（參臺灣苗栗地
      方法院檢察署96年度偵字第2286號卷第13至23頁）、報案
      三聯單、受理各類案件紀錄表、郵政國內匯款執據（參臺
      灣桃園地方法院檢察署96年度偵字第7315號卷第17頁、第
      24頁、第21頁；參臺灣苗栗地方法院檢察署96年度偵字第
      3793號卷第16至19頁、第21至23頁、第36頁））所示，可
      證被害人丙○○、甲○○遭詐欺集團，利用被告乙○○前
      揭竹南郵局帳戶詐財之事實，堪以認定。
（三）被告乙○○於96年2 月4 日接受警員詢問時陳稱略以：其
      於20或30年，至竹南郵局申請設立00000000000000號帳戶
      。後因工作之需要，於95年12月下旬，再至竹南郵局辦理
      印證變更、語音查詢、確認通儲帳戶，該帳戶原本即有申
      請提款卡。其後來因經濟壓力，想找兼差，於95年12月22
      日看到自由時報F1版廣告「收帳業務保障底薪2 萬非錢莊
      年齡35至55歲可，0000000000」。其以電話聯絡後，於95
      年12月23日約在新竹市○○路、食品路口「茶世界冷飲店
      」與1 位自稱劉先生面試，劉先生說他們是期貨公司，要
      求其提供帳戶，要領取債務款項，客戶將錢匯入帳戶，其
      工作即係把匯入帳戶的款項提領，交給1 位王組長。嗣於
      95年12月29日上午11時許，與王組長約在臺中市火車站見
      面，於當日開始上班。丙○○於96年1 月3 日匯入竹南郵
      局帳戶的60萬元，其提領59萬元（應為59萬6 千元之誤，
      參臺灣苗栗地方法院檢察署96年度偵字第2286號卷第23頁
      之被告上述郵局帳戶交易明細表），當場交給王組長。其
      上班5 日領得5 千元，上述竹南郵局帳戶之存摺、提款卡
      、印章，其嗣後在苗栗縣竹南鎮交給王組長等語（參臺灣
      桃園地方法院檢察署96年度偵字第7315號卷第6 至8 頁）
      。其於96年7 月18日接受警員訊問時陳稱略以：甲○○匯
      至其上述帳戶合計48萬元，係其所提領，並交給王組長等
      語（參臺灣苗栗地方法院檢察署96年度偵字第3797號卷第
      7 至14頁）。其於96年5 月22日接受檢察官訊問時陳稱：
      「（問：如何提供給詐騙集團？）對方通知我要上班，叫
      我辦好通儲、、」、「（問：你負責的工作是什麼？）我
      是看報紙應徵的，是95年2 月22日看到報紙，所以去應徵
      ，應徵後，29日早上11點，王組長約我在臺中火車站見面
      後開始上班，就到臺中市泡沫紅茶店等電話，我是負責有
      人匯款到我帳戶，我就把錢領出來交給王組長，我用存簿
      加印章本人到櫃臺領錢。」、「（問：你領出來的錢，交
      給何人？）交給王組長，我上班1 天1 千元。」等語（參
      臺灣苗栗地方法院檢察署96年度偵字第2286號卷第6 至7
      頁）。其於96年9 月20日接受檢察官訊問時陳稱：「（問
      ：有什麼工作可以幫人家領錢可以賺錢的？）我去應徵時
      ，劉先生說他是做期貨的，我隱約感覺他們是作賭博的，
      他說要規避稅金。」、「（問：你當時有知道他們用你的
      存摺要作違法的事情？）當時只覺得是期貨公司。」、、
      「（問：你的最高學歷？）、、，之前自己開過通信公司
      ，規模不大，有10個員工。」、「（問：依你剛才所講，
      你應徵時知道對方是在做期貨、賭博，要用你的簿子規避
      稅金？）是。」、「（問：所以你當時已經知道對方在作
      違法行為？）賭博外面每天都在賭，這樣是違法。我幫助
      賭博」等語（參臺灣苗栗地方法院檢察署96年度偵字第22
      86號卷第46至47頁）。其於本院審理時陳稱：「（審判長
      問：你的學經歷？）政治作戰學校學士學位，經歷為當過
      軍法官，少校退伍」等語（參本院審卷96年11月28日審判
      筆錄第7頁）。
（四）是由被告乙○○之前揭陳述，可知其係陳稱因有經濟壓力
      ，想兼差賺錢。於95年12月22日看自由時報的廣告，以廣
      告內的電話號碼聯繫後，由一位自稱劉先生的男子與其接
      洽，劉先生要求其提供帳戶，以利期貨交易的客戶將錢匯
      入，其工作係將客戶匯入帳戶的款項提領，並交給1 位王
      組長。其為工作所需，至竹南郵局辦理通儲，其當時隱約
      覺得劉先生等人係在作期貨、賭博，需其帳戶規避稅金。
      嗣於同年12月29日上午11時許，王組長約其在臺中火車站
      見面，當日即開始上班。其在臺中市的泡沫紅茶店等候電
      話指示，有人匯款入其帳戶，其即領錢給王組長，1 天可
      領1 千元。丙○○於96年1 月3 日匯入其竹南郵局帳戶的
      60萬元，其提領59萬元（應為59萬6 千元之誤）元交給王
      組長。甲○○所匯的48萬元，亦係其提領後，交給王組長
      ，嗣後將存摺、提款卡、印章交給王組長。其係政治作戰
      學校畢業，擔任過軍法官，係少校退伍，之前曾開過通信
      公司，有10個員工等情。
（五）是被告乙○○既坦承於應徵時，業已知悉劉先生等人，是
      在做地下期貨、賭博等不法行為，需要使用其帳戶規避稅
      金等情。其知悉上情後，仍提供帳戶給劉先生等人使用，
      並將他人匯入其帳戶的款項提領，旋即交付王組長。再依
      據被告乙○○自承其係政治作戰學校畢業，擔任過軍法官
      ，少校退伍，且曾經營過1 家員工達10人之中等規模電信
      公司等情。由此可見，被告乙○○曾擔任過軍法官，且社
      會經驗充足，衡諸常情，應足以判斷提供帳戶供他人使用
      ，並替該人領取款項等事，已屬於參與詐騙集團詐欺取財
      之分工行為。但被告乙○○因急需金錢使用，為貪圖每日
      1,000 元之報酬，不顧被害人恐因受騙匯款至其所提供之
      上述帳戶，並即遭提領而無法追討之危險，仍同意受僱於
      該詐騙集團，從事提領現金與集團成員中之「王組長」，
      由此足證被告乙○○與詐騙集團成員間，具有詐欺犯意之
      聯絡與行為分擔。
（六）綜上，被告乙○○之上述辯解，顯為卸責之詞，不能採信
      。此外，復有被告乙○○竹南郵局00000000000000號帳戶
      之郵政存簿儲金立帳申請書、客戶歷史交易清單、報案三
      聯單、受理各類案件紀錄表、郵政國內匯款執據資料在卷
      可憑，其詐欺犯行，堪以認定。
三、核被告乙○○所為，係犯刑法第339 條第1 項之詐欺取財罪
    。按共同正犯不限於事前有協議，即僅於行為當時有共同犯
    意之聯絡者，亦屬之（最高法院30年上字第870 號判例意旨
    ）。且共同正犯之意思聯絡，原不以數人間直接發生者為限
    ，即有間接之聯絡者，亦包括在內（最高法院77年台上字第
    2135號判例意旨）。又共同正犯應就全部犯罪結果共負責任
    ，故正犯中之一人，其犯罪已達於既遂程度者，其他正犯亦
    應以既遂論科（最高法院29年上字第3617號判例意旨）。是
    被告與詐騙集團成員「王組長」，就上開詐欺取財的犯罪事
    實，有直接之犯意聯絡與行為分擔；其與自稱「趙先生」之
    成年男子、前述姓名年籍均不詳的成年女子等其他詐騙集團
    成員，則有間接之犯意聯絡與行為分擔，應論以共同正犯。
    至被告先後所犯3 次（詐騙丙○○1 次，詐騙甲○○2 次）
    詐欺取財罪行，犯意各別、行為互殊，應予分論併罰。爰審
    酌被告為貪圖每日1 千元之收入，竟提供其上述帳戶供詐騙
    集團之成員詐騙被害人之財物，復將被害人匯入的款項，提
    領後交予詐騙集團成員「王組長」，其惡性非輕。復斟酌其
    犯罪之動機、目的、所生危害，致2 名被害人受騙而匯款，
    詐騙金額合計108 萬元，及被告犯罪後否認犯行、犯後態度
    不佳等一切情狀，各量處如主文所示之刑。又查，被告犯上
    述詐欺取財罪的時間，均係在96年4 月24日之前，所犯符合
    中華民國九十六年罪犯減刑條例所定之減刑條件，爰依同條
    例第2 條第1 項第3 款之規定，各減其宣告刑二分之一，故
    各減為如主文所示之刑，並定其應執行刑。
據上論斷，應依刑事訴訟法第299 條第1 項前段，刑法第28條、
第339 條第1 項、第51條第5 款，中華民國九十六年罪犯減刑條
例第2 條第1 項第3 款、第7 條，刑法施行法第1 條之1 ，判決
如主文。
本案經檢察官陳佞如到庭執行職務。
中　　華　　民　　國　　96　　年　　12　　月　　12　　日
                  刑事第三庭  審判長法　官  柳章峰
                                    法  官  吳國聖
                                    法  官  呂曾達
以上正本證明與原本無異。
如不服本判決，應於判決送達後10日內向本院提出上訴狀（應抄
附繕本），其未敘述上訴理由者，應於上訴期間屆滿後20日內補
提理由書狀於本院，上訴於臺灣高等法院臺中分院。告訴人或被
害人如對於本判決不服者，應具備理由請求檢察官上訴，其上訴
期間之計算係以檢察官收受判決正本之日期為準。
                                    書記官  許千士
中　　華　　民　　國　　96　　年　　12　　月　　13　　日
附錄：
中華民國刑法第339 條第1 項。
中華民國刑法第339條
（普通詐欺罪）
意圖為自己或第三人不法之所有，以詐術使人將本人或第三人之
物交付者，處5 年以下有期徒刑、拘役或科或併科1 千元以下罰
金。
以前項方法得財產上不法之利益或使第三人得之者，亦同。
前二項之未遂犯罰之。
